【裁判字號】    93,交易,339
【裁判日期】    971006
【裁判案由】    過失致死等
【裁判全文】
臺灣桃園地方法院刑事判決             93年度交易字第339號
公  訴  人  臺灣桃園地方法院檢察署檢察官
被      告  乙○○
                      九號
上列被告因過失致死等案件，經檢察官提起公訴（九十三年度調
偵字第五二八號），被告於準備程序中就被訴事實為有罪之陳述
，經告知簡式審判程序之旨，並聽取公訴人、被告之意見後，由
本院合議庭裁定由受命法官獨任進行簡式審判程序，判決如下：
    主    文
乙○○服用酒類，不能安全駕駛動力交通工具而駕駛，處有期徒
刑月。又因過失致人於死，處有期徒刑拾月。應執行有期徒刑
壹年。緩刑貳年。
    犯罪事實
一、乙○○於民國九十二年十月二十四日晚間六時許，與友人張
    謙毓在桃園縣富源區某小吃部飲用啤酒後，已達不能安全駕
    駛動力交通工具之狀態，猶仍於飲畢後之同日十時許，駕駛
    車牌號碼Ｗ６－５５４６號自小客車搭載張謙毓，自飲酒處
    返回張謙毓址設桃園縣新屋鄉赤欄村赤牛欄四九號之住處，
    並沿桃園縣新屋鄉○○○路○段道路往桃園縣新屋鄉方向行
    駛，於同日十一時許，途經桃園縣新屋鄉○○○路○段八六
    號前，其原應注意在劃有分向限制線之路段，應在遵行車道
    內行駛，不得駛入來車之車道內，而依當時天候晴，夜間有
    照明，路面乾燥、無缺陷、無障礙物及視距良好，並無不能
    注意之情形，因酒醉反應遲鈍，駕駛判斷力欠佳，竟橫越分
    向限制線，失控駛入對向車道，再衝撞桃園縣新屋鄉○○○
    路○段八六號民宅圍牆，致所駕駛車輛之車體嚴重變形，乙
    ○○、張謙毓均受有傷害，經警據報前往現場處理，並將乙
    ○○、張謙毓分別送往楊梅怡仁綜合醫院、天成醫院急救，
    張謙毓因頭、胸部鈍挫傷併顱內出血，經急救不治而死亡，
    而乙○○經抽血測得血液酒精濃度高達每百毫升一百八十二
    點三毫克，經換算為呼氣酒精濃度為每公升零點九一毫克。
二、案經桃園縣政府警察局楊梅分局報告臺灣桃園地方法院檢察
    署檢察官偵查起訴。
    理    由
一、本件認定犯罪事實所依憑之證據：
  (一)上開事實，業據被告乙○○於本院審理時坦承不諱，並經行
    經該處在場證人胡榕展於警詢證述：其騎乘機車行經肇事路
    段，在肇事地點前五百公尺處，遭被告所駕駛車輛超車後，
    即見被告所駕駛車輛失控打滑急速左轉，未與其他車輛發生
    碰撞，而逕行撞上路邊民宅一節相符，並有道路交通事故現
    場圖、道路交通事故調查報告表(一)(二)、怡仁綜合醫院生化檢
    驗報告單各一份在卷可稽，且死者張謙毓因本件車禍致受有
    頭、胸部鈍挫傷併顱內出血之傷害，經急救不治而死亡一情
    ，業經臺灣桃園地方法院檢察署檢察官督同檢驗員到場相驗
    明確，並製有相驗筆錄、臺灣桃園地方法院檢察署檢驗報告
    書、相驗屍體證明書各一份及相驗照片六幀在卷可稽，並有
    臺灣省桃園縣區車輛行車事故鑑定委員會以府車鑑桃字第九
    三○一七四號出具之鑑定意見書一份存卷可按，是被告前開
    自白，應與事實相符，堪以採信。
  (二)按刑法第一百八十五條之三所規定服用酒類，不能安全駕駛
    動力交通工具而駕駛者，應負刑事責任，揆其立法目的在藉
    抽象危險犯之犯罪構成要件，以嚇阻酒後駕車者對道路交通
    安全之危害，本不以發生實害為必要，而所謂不能安全駕駛
    之認定，並無一定之數值可供界定，而係由法院以一般社會
    通念之客觀標準，足生公共危險時即足。而依照交通部運輸
    研究所七十九年八月對駕駛人行為之研究（酒醉駕車對駕駛
    行為之分析研究）指出，吐氣每公升酒精含量零點二五毫克
    等於血液中酒精濃度（Blood Alcohol Concentration ，簡
    稱ＢＡＣ）百分零點零五（亦即每一百毫升血液中含五十毫
    克酒精），而(一)ＢＡＣ到達百分之零點零三至百分之零點零
    五時，對駕駛能力之影響為：多數駕駛人心境逐漸變幻不定
    、視覺與反應靈敏性減弱、對速度及距離的判斷力差。對心
    理行為之影響為：觀察力逐漸欠缺、心情漸趨輕鬆、自信心
    增加、多話、精神狀態處於陶醉感。(二)ＢＡＣ到達百分之零
    點零五至百分之零點零八時，對駕駛能力之影響為：反應遲
    鈍：駕駛能力受損、遲而不決或決而不行。對心理行為之影
    響為：情緒鬆散、感情與行為趨向誇張、肌肉不協調、精神
    處於興奮狀態。(三)ＢＡＣ到達百分之零點零八至百分之零點
    一五時，對駕駛能力之影響為：判斷力嚴重受到影響、體能
    與精神協調受損、駕駛之體能困難增加。對心理行為之影響
    為：產生情緒異常現象、步伐不平穩、言語不清、反應惡劣
    、記憶及判斷力受損、精神處於錯亂狀態。(四)超過百分之零
    點一五，對駕駛能力之影響為：視線搖晃、駕駛已進入恍惚
    狀態、判斷及理解遭到扭曲、駕駛不穩定。對心理行為之影
    響為：意識不明、嘔吐、站、走及講話困難、責任感喪失、
    精神處於麻痺狀態。(五)超過百分之零點五，對駕駛能力之影
    響為：無法開車。對心理行為之影響為：爛醉如泥、失去知
    覺可能致死、精神處於昏睡狀態。本件被告之血液酒精測定
    值已達每百毫升一百八十二點三毫克，此有前開怡仁綜合醫
    院生化檢驗報告單一紙在卷可參，換算ＢＡＣ值為百分之零
    點一八二三，且又因此發生車禍肇事，揆諸前開說明，被告
    顯已達不能安全駕駛之程度至明。
  (三)再按駕駛人飲用酒類或其他類似物後，其吐氣所含酒精濃度
    超過每公升零點二五毫克或血液中酒精濃度超過百分之零點
    零五以上者，不得駕車；汽車在雙向二車道行駛時，均應在
    遵行車道內行駛，並在劃有分向限制線之路段，不得駛入來
    車之車道內，道路交通安全規則第一百十四條第二款、第九
    十七條第一項第一款、第二款分別定有明文。經查：依卷附
    道路交通事故調查報告表(二)所載，被告領有自用小客車駕駛
    執照，其駕車上路，本應遵守上開規定行車，又依前揭調查
    報告表所載，肇事當時天候晴，夜間有照明，路面乾燥、無
    缺陷、無障礙物及視距良好，並無不能注意之情形，然被告
    仍殊未注意上開規定，仍先酒後駕駛自小客車上路，以致注
    意力、觀察力等駕駛能力不若平常，在行車時又未注意地上
    標線，任意跨越路中央行車分向線行駛，以致駛入對向車道
    ，並衝撞該處路旁民宅肇事，被告自有違反上開規定之過失
    ，且本件交通事故經臺灣省桃園縣區車輛行車事故鑑定委員
    會鑑定，亦認被告嚴重酒醉駕駛自小客車自行操控失當跨越
    分線限制線碰撞圍牆，為肇事原因等語，有臺灣省桃園縣區
    車輛行車事故鑑定委員會九十三年四月二十三日府車鑑桃字
    第九三○一七四函附鑑定意見書一份可稽（見相驗卷第七四
    、七五頁），益徵被告本件車禍肇事顯有過失無誤。又被告
    因上開過失肇事，致乘坐該車乘客張謙毓受有頭、胸部鈍挫
    傷併顱內出血等傷害，經急救不治而死亡之事實，業經本院
    認定如前，是被告之過失與張謙毓死亡間，顯有相當因果關
    係至明。
  (四)綜上，本件事證明確，被告犯行堪以認定。
二、查被告張謙毓行為後，刑法於九十四年二月二日修正公布，
    並自九十五年七月一日起施行，而刑法第一百八十五條之三
    亦於九十七年一月二日修正公布，是本件新舊法比較之說明
    如下：
  (一)修正後刑法第二條第一項規定，已將新舊法律適用之「從新
    從輕」原則，改採「從舊從輕」原則，而此規定僅係規範行
    為後法律變更所生新舊法律比較適用之準據法，並非實體刑
    罰法律，自不生行為後法律變更之比較適用之問題，應逕行
    適用新法第二條第一項之規定，為「從舊從輕」之比較。又
    刑法條文雖經修正，但若僅屬單純之文字修飾，或將實務見
    解或法理明文化，而不涉及刑罰之輕重、構成要件之變更，
    或其他有利、不利於行為人之情形者，即無庸依刑法第二條
    第一項之規定比較新舊法，而應依一般法律適用原則，適用
    「裁判時法」處斷（最高法院九十五年十一月十七日第二十
    一次刑事庭會議決議意旨參照）。
  (二)關於罰金刑最低額之問題，本案刑法第二百七十六條第一項
    之過失致人於死罪之法定刑中所定罰金刑之規定，依修正後
    刑法第三十三條第五款規定，「罰金新臺幣一千元以上，以
    百元計算之」較修正前之舊法所定罰金最低額為銀元一元即
    新臺幣三元以上為重，經新舊法比較結果，以修正前刑法較
    有利於被告，依刑法第二條第一項規定，應適用修正前刑法
    第三十三條第五款規定。
  (三)關於刑法第二百七十六條第一項法定刑併科罰金之「提高標
    準」之新舊法適用問題，因被告行為後，刑法施行法第一條
    之一於九十五年六月十四日修正公布增訂。修正增訂之刑法
    施行法第一條之一規定：「中華民國九十四年一月七日刑法
    修正施行後（按指九十五年七月一日），刑法分則編所定罰
    金之貨幣單位為新臺幣。九十四年一月七日刑法修正時，刑
    法分則編未修正之條文定有罰金者，自九十四年一月七日刑
    法修正施行後，就其所定數額提高為三十倍。但七十二年六
    月二十六日到九十四年一月七日新增或修正之條文，就其所
    定數額提高為三倍」。且刑法施行法第一條之一之立法理由
    謂「刑法二十四年施行後，為解決國民所得經濟水準已大幅
    提昇問題，有關罰金罰鍰倍數之調整及銀元與新臺幣之折算
    標準，訂有罰金罰鍰提高標準條例及現行法規所定貨幣單位
    折算新臺幣條例，除罰金以一銀元折算三元新臺幣外，並將
    七十二年六月二十六日以前修正之刑法部分條文罰金數額提
    高為十倍，其後修正者則不再提高倍數，亦即刑法分則各罪
    罰金數額視為前開情形分別提高三十倍或三倍，考量新修正
    刑法施行後，不再適用現行法規所定貨幣單位折算新臺幣條
    例，為使罰金數額趨於一致，避免衍生新舊法比較適用問題
    ，以緩和實務適用法律之衝擊，爰於不變動罰金數額之前提
    下，規定第二項如上」。查，本件被告所犯刑法第二百七十
    六條第一項罪之法定刑有科罰金刑（銀元二千元以下），且
    為刑法分則編未修正之條文而定有罰金刑者；於刑法施行法
    第一條之一修正增訂前，其貨幣單位為銀元，罰金刑之提高
    標準應適用罰金罰鍰提高標準條例第一條之規定「依法律應
    處罰金、罰鍰者，就其原定數額得提高為二倍至十倍。」而
    再依現行法規所定貨幣單位折算新臺幣條例第二條規定「現
    行法規所定金額之貨幣單位為圓、銀元或元者，以新臺幣元
    之三倍折算之。」如換算為新臺幣，則刑法第二百七十六條
    第一項之罪所科罰金刑部分，應為罰金新臺幣六萬元以下。
    如適用刑法施行法第一條之一規定提高三十倍，亦為新臺幣
    六萬元以下。是經比較新舊法適用之結果，其關於法定刑為
    罰金部分之提高標準，新舊法均無不利之情形，是其關於法
    定刑為罰金部分之提高標準，「新舊法均無不利之情形」，
    依照前揭說明，本案關於刑法第二百七十六條第一項之法定
    刑罰金提高標準部分，自應適用裁判時之法律即刑法施行法
    第一條之一（最高法院九十六年度臺上字第八二七號、一一
    三六號判決意旨參照）。
  (四)查被告行為後，刑法第一百八十五條之三業於九十七年一月
    二日經總統以華總一義字第○九六○○一七七八四一號令修
    正公布，並於同年月四日生效施行，修正前條文為「服用毒
    品、麻醉藥品、酒類或其他相類之物，不能安全駕駛動力交
    通工具而駕駛者，處一年以下有期徒刑、拘役或三萬元以下
    罰金」，修正後為「服用毒品、麻醉藥品、酒類或其他相類
    之物，不能安全駕駛動力交通工具而駕駛者，處一年以下有
    期徒刑、拘役或科或併科十五萬元以下罰金」，比較新舊條
    文，修正後之規定並非較有利於被告，爰依刑法第二條第一
    項規定之「從舊從輕」原則，本案應適用修正前刑法第一百
    八十五條之三之規定。
  (五)被告行為後，刑法第五十一條第五款已修正數罪併罰定其應
    執行者：「宣告多數有期徒刑者，於各刑中之最長期以上，
    各刑合併之刑期以下，定其刑期。但不得逾三十年。」，與
    舊法規定之數罪併罰定其應執行者：「宣告多數有期徒刑者
    ，於各刑中之最長期以上，各刑合併之刑期以下，定其刑期
    。但不得逾二十年。」之規定有所不同，此為影響行為人刑
    罰之法律效果，是被告行為後法律已有所變更，經比較新舊
    法之結果，自以舊法規定之定應執行刑之上限為二十年對行
    為人較為有利，新法之規定對於被告並無較為有利之情形，
    應依刑法第二條第一項前段之規定，適用被告行為時之舊法
    ，而定其應執行之刑。
  (六)綜上，揆諸前開最高法院判例意旨及說明，雖就罪刑有關本
    刑部分經本院比較結果，修正前之刑法一百八十五條之三及
    定應執行刑之規定，均較有利於行為人，自應適用修正前之
    刑法之相關規定。
三、本件論罪科刑如下：
    核被告乙○○所為，係犯修正前刑法第一百八十五條之三之
    飲用酒類不能安全駕駛動力交通工具罪、刑法第二百七十六
    條第一項過失致人於死罪。查被告所犯上開二罪間，罪名不
    同，行為互異，應分論併罰。又被告酒後駕車上路肇事，因
    而致人死亡，所犯過失致死罪部分，應依道路交通管理處罰
    條例第八十六條第一項規定加重其刑。爰審酌被告並無前科
    ，有臺灣高等法院被告全國前案紀錄表一份在卷可稽，而酒
    後駕車致生事故之情形，甚為常見，而交通意外動輒造成死
    傷，更屬眾所周知之事實，政府並屢次大力宣導不得酒後駕
    車，被告對此殊難諉為不知，然其僅因貪圖一時方便，貿然
    酒後駕車上路，枉顧其他用路人之生命、財產安全，且被告
    駕車又未遵守地上標線指示，駛入來車車道，並撞擊路旁民
    宅，使乘客張謙毓因而受傷致死，所造成之傷害難以彌補，
    然被告亦因本件車禍肇事而受有頸椎損傷併五、六頸椎骨折
    、第四至六頸椎脊髓損傷病變，並因此導致頸椎損傷合併四
    肢癱瘓，尚失行動能力一情，有財團法人長庚紀念醫院林口
    分院診斷證明書一份及該院於九十三年二月二十六日所出具
    之（九三）長庚院法字第○○七○號函及所附病歷資料一份
    在卷可查，是被告因本件車禍肇事亦造成永久之傷害，並於
    犯後業經取得死者張謙毓配偶即甲○○之原諒，有本院九十
    七年九月二十二日準備程序筆錄一份存卷足稽，且犯後坦承
    犯行，態度良好等一切情狀，分別量處如主文所示之刑，並
    定其應執行之刑，以示懲儆。末查，被告前未曾受有期徒刑
    以上刑之宣告，有臺灣高等法院被告全國前案紀錄表及前案
    案件異動查證作業各一紙在卷可稽，其因一時失慮觸犯刑章
    ，且己身亦因本件車禍肇事，造成頸椎受傷而四肢癱瘓之傷
    害，被告所受永久性之傷害，顯已足收懲戒之效，其又於犯
    後已取得死者家屬甲○○之諒解，信被告經此次論罪科刑教
    訓之後，當知警惕應無再犯之虞，本院因認被告所處之徒刑
    ，以暫不執行為適當，爰依修正後刑法第七十四條第一項第
    一款併予宣告緩刑二年（依最高法院九十五年度第八次刑事
    庭會議決議七所示「緩刑：犯罪在新法施行前，新法施行後
    ，緩刑之宣告，應適用修正後刑法第七十四條之規定」）。
據上論斷，應依刑事訴訟法第二百九十九條第一項前段，刑法第
二條第一項前段、第十一條前段、（修正前）刑法第一百八十五
條之三、第二百七十六條第一項、第五十一條第五款、第七十四
條第一項第一款，道路交通管理處罰條例第八十六條第一項，刑
法施行法第一條之一第一項、第二項前段，判決如主文。
本案經檢察官潘怡華到庭執行職務。
中    華    民    國    97    年    10    月    6     日
                      臺灣桃園地方法院刑事第四庭
                              法  官  陳可薇
以上正本證明與原本無異。
如不服本判決，應於判決送達後十日內向本院提出上訴狀（應附
繕本），其未敘述上訴理由者，應於上訴期間屆滿後二十日內補
提理由書狀於本院，上訴於臺灣高等法院。
                              書記官  賴佩霞
中    華    民    國    97    年    10    月    14    日
附錄本件論罪科刑法條：
（修正前）刑法第一百八十五條之三
服用毒品、麻醉藥品、酒類或其他相類之物，不能安全駕駛動力
交通工具而駕駛者，處一年以下有期徒刑、拘役或科或併科三萬
元以下罰金。
刑法第二百七十六條
因過失致人於死者，處二年以下有期徒刑、拘役或二千元以下罰
金。
從事業務之人，因業務上之過失犯前項之罪者，處五年以下有期
徒刑或拘役，得併科三千元以下罰金。


司法院資訊處製作；財團法人民間司法改革基金會備份。
